【裁判字號】    98,上訴,1500
【裁判日期】    981229
【裁判案由】    違反毒品危害防制條例
【裁判全文】
臺灣高等法院高雄分院刑事判決        98年度上訴字第1500號
上  訴  人  臺灣屏東地方法院檢察署檢察官
被      告  乙○○
指定辯護人  戴國石律師
被      告  丙○○
指定辯護人  本院公設辯護人  甲○○
上列上訴人因被告等違反毒品危害防制條例案件，不服臺灣屏東
地方法院98年度訴字第252 號中華民國98年9 月4 日第一審判決
（起訴案號：臺灣屏東地方法院檢察署97年度偵字第7675號），
提起上訴，本院判決如下：
     主  文
上訴駁回。
     事  實
一、緣乙○○之友人林榮茂於民國（下同）97年11月13日凌晨2
    時44分許，以其所有之門號0000000000號行動電話撥打乙○
    ○所有之門號0000000000號行動電話，稱其毒癮發作，人很
    難過，要求乙○○持第一級毒品海洛因前來救伊，乙○○明
    知海洛因係毒品危害防制條例所明定之第一級毒品，不得轉
    讓、持有，竟基於轉讓第一級毒品之犯意，駕駛車牌號碼6S
    -6806 號自小客車搭載不知情之友人丙○○（另為無罪之諭
    知，理由詳後述），先前往屏東縣海豐地區之三山國王廟，
    以新台幣（下同）1,500 元之價格，向真實姓名年籍不詳、
    綽號「阿國」之成年男子購得第一級毒品海洛因1 包（編號
    1 ，毛重約2.09公克，驗餘淨重0.458 公克）後，於同日凌
    晨近4 時許，駛抵林榮茂所居住位於屏東縣九如鄉○○段14
    38地號之工寮前，欲將其購得之海洛因無償提供予林榮茂施
    用而轉讓之，惟林榮茂自上開工寮出來後，向乙○○表示其
    已取得海洛因施用，故乙○○未將海洛因交予林榮茂，而未
    遂行其犯行。惟於同日凌晨4 時許，乙○○倒車正欲離去之
    際，警方見其與丙○○形跡可疑，上前盤查，乙○○開啟車
    門後，警方當場發現上開自小客車駕駛座下方踏板處置有與
    本案無關之乙○○所有之藍色包包1 個【內裝有乙○○所有
    之電子磅秤1 台、未含有海洛因及甲基安非他命成分之白色
    粉末1 包（編號2 、標示毛重3.16公克，起訴書誤載為第一
    級毒品海洛因及第二級毒品安非他命混摻粉末）、夾鏈袋1
    包（內含分裝毒品之黃色吸管1 支）及未含法定毒品成分之
    白色粉末1 包（編號4 、標示毛重1.16公克）】等物，另在
    上開自小客車停車處後方2 公尺處，發現乙○○於警方查獲
    時丟出車外之綠色零錢包【內裝有上開乙○○欲轉讓予林榮
    茂之海洛因1 包（編號1 ，起訴書誤載為第一級毒品海洛因
    及第二級毒品安非他命混摻粉末）、與本案無關之吸管4 支
    及玻璃球1 支】及紫色印鑑盒【內裝有與本案無關之乙○○
    所有之第二級毒品甲基安非他命1 包（編號3 、標示毛重0.
    27公克，起訴書誤載為第一級毒品海洛因及第二級毒品安非
    他命混摻粉末）、玻璃球1 支】，另扣得乙○○所有與本案
    無關之電話聯絡簿1 冊、門號0000000000號、0000000000號
    之行動電話各1 支、本票4 紙、不明藥丸5 顆、夾鏈袋1 包
    等物，及乙○○所有用以聯絡林榮茂之前開門號0000000000
    行動電話1 支，而查知上情。
二、案經屏東縣政府警察局里港分局報告臺灣屏東地方法院檢察
    署檢察官偵查起訴。
     理  由
壹、證據能力部分：
一、按被告以外之人（包括證人、鑑定人、被害人、告訴人、共
    犯及共同被告等）於審判外之言詞或書面陳述，屬傳聞證據
    ，依刑事訴訟法第159 條第1 項規定，除法律有規定（如同
    法第159 條第2 項、第159 條之1 至之5 、同法第206 條）
    外，原則上不具證據能力，蓋因傳聞證據有悖於法院直接審
    理及言詞審理之精神，妨礙當事人之反對詰問權，影響程序
    正義之實現，因而有此原則性之規定。本案證人林榮茂於警
    詢所為陳述，係被告以外之人於審判外之言詞陳述，辯護人
    已於本院審理時聲明異議，本院審諸警方在上開工寮外面發
    現被告乙○○、丙○○2人 行跡可疑，懷疑係竊賊，予以盤
    查，經被告乙○○打電話叫工寮內之證人林榮茂出來，警方
    隨即進入林榮茂居住之上開工寮內搜索，當場查扣林榮茂所
    有之海洛因1 包（毛重0.34公克，驗前淨重0.049 公克、驗
    餘淨重0.040 公克）、注射針筒及塑膠吸管各1 支，因此查
    獲證人林榮茂施用海洛因之犯行乙情，業經被告乙○○、丙
    ○○、證人林榮茂於原審一致陳述在卷（見原審卷第10頁、
    第12頁、第115 頁），堪以認定，是以證人林榮茂為警查獲
    時所為關於被告2 人販賣海洛因予伊之陳述，非無可能係因
    懷疑被告乙○○、丙○○出賣伊致其為警逮捕，故而誣指警
    方所查扣之其持有之海洛因係被告2 人販賣予伊，參以其於
    同日偵訊時即已改稱扣案之海洛因非被告2 人售予伊，證人
    林榮茂警詢之證詞難認具有特別可信之情況，即與刑事訴訟
    法第159 條之2 規定未合，亦與刑事訴訟法第159 條第2 項
    、第159 條之1 、之3 、之4 、之5 、第206 條例外得為證
    據之規定均不相符，故依刑事訴訟法第159 條第1 項之規定
    ，證人林榮茂於警詢時所為之陳述不得作為被告等犯罪之證
    據，但尚非不得作為被告等無罪部分之彈劾證據。
二、除上開證人林榮茂於警詢時之陳述無證據能力外，本案卷內
    其他各項證據，無論為傳聞證據、非傳聞證據，或法律規定
    例外得為證據之傳聞證據，因檢察官、被告等及其辯護人，
    於本院審理時，均表示同意有證據能力，或陳明並無異議，
    本院審酌該等證據作成時之情況，並無故意違法取供之情形
    ，認以之作為證據應屬妥適，故依刑事訴訟法第159 條第1
    項、第2項規定，認均有證據能力。
貳、實體部分：
甲、有罪部分：
一、上開犯罪事實，迭經被告乙○○於警詢、檢察官偵訊、原審
    及本院審理時供認不諱（見偵查卷第8 、9 頁、原審卷第14
    1 至145 頁、第177 頁），與證人即被告丙○○、證人林榮
    茂於檢察官偵訊及原審審理時證稱被告乙○○於上開時間駕
    駛上開自小客車搭載被告丙○○至證人林榮茂所居住之上開
    工寮找林榮茂，林榮茂自工寮出來至上開自小客車之駕駛座
    旁與被告乙○○交談乙節相符（見偵查卷第10、14頁、原審
    卷第114 頁、第117 頁）；而卷附證人林榮茂所使用之0000
    000000號行動電話與被告乙○○所使用之0000000000號行動
    電話之通聯紀錄亦顯示證人林榮茂於97年11月13日凌晨2 時
    44分打電話給被告乙○○乙事，有門號0000000000號之申請
    人資料及通聯紀錄各1 份在卷可按（見偵查卷第31、70頁）
    ，堪認被告乙○○供稱林榮茂於查獲日清晨打電話予伊向伊
    要海洛因施用乙情，尚非不可採信。又被告乙○○駕駛上開
    自小客車正欲離去之際，為警盤查，警方在該車駕駛座下方
    踏板處發現被告乙○○所有之藍色包包1 個，內裝有與本案
    無關之被告乙○○所有之電子磅秤1 台、未含有海洛因及甲
    基安非他命成分之白色粉末1 包（編號2 ，標示毛重3.16公
    克）、夾鏈袋1 包（內含分裝毒品之黃色吸管1 支）、未含
    法定毒品成分之白色粉末1 包（編號4 ，標示毛重1.16公克
    ），又在上開自小客車停車處後方2 公尺處，發現被告乙○
    ○所有，於被查獲時丟出車外之綠色零錢包及紫色印鑑盒各
    1 個，該綠色零錢包內裝有被告乙○○於查獲時欲轉讓予證
    人林榮茂之第一級毒品海洛因1 包（編號1 ，標示毛重2.09
    公克，驗前淨重0.462 公克、驗餘淨重0.458 公克）、與本
    案無關之吸管2 支及玻璃球1 支，紫色印鑑盒內裝有與本案
    無關之被告乙○○所有之第二級毒品甲基安非他命1 包（編
    號3 ，標示毛重0.27公克）及玻璃球1 支等情，有偵查報告
    、扣押筆錄、扣押物品目錄表、法務部調查局97年12月11日
    調科壹字第09723044950 號濫用藥物實驗室鑑定書（上開編
    號4 白色粉末經鑑定未含法定毒品成分）各1 份、高雄醫學
    大學附設中和紀念醫院檢驗報告3 紙（上開編號1 白色粉末
    經鑑定為海洛因、編號2 白色粉末經鑑定未含有海洛因及甲
    基安非他命成分、編號3 白色粉末經鑑定為甲基安非他命）
    ，及查獲現場相片8 張附卷可證（見警卷第2 、28至32、69
    至77頁、偵卷第58頁、原審卷第33至35頁），足佐被告乙○
    ○於本院審判期日自白其本欲轉讓扣案之重0.462 公克之海
    洛因1 包予證人林榮茂乙節應非虛妄；綜上各情，堪認被告
    乙○○之自白與事實應相符。本件事證明確，應予依法論科
    。
二、公訴意旨雖以被告乙○○、丙○○於警詢及偵訊中之自白、
    證人林榮茂之證述、被告2 人與證人近6 個月之通聯紀錄及
    光碟、法務部調查局鑑定書、扣押物品目錄表、現場相片8
    張等證據，認被告乙○○係犯毒品危害防制條例第4 條第1
    項之販賣第一級毒品罪。然被告乙○○堅決否認有何販賣第
    一級毒品犯行，辯稱：當天是林榮茂打電話說他很難過，問
    我身邊有無海洛因，我剛好要去海豐三山國王廟向「阿國」
    買毒品，買完後就直接過去找林榮茂，那時林榮茂說他已經
    有毒品可以用，所以我沒有把毒品給他，後來我要倒車離開
    ，警察就來了等語。經查：
  (一)公訴意旨固以被告乙○○於警偵訊之自白為論罪依據，然被
    告乙○○接受警方詢問時多次辯稱：當天其並未販賣海洛因
    予林榮茂，係林榮茂表示毒癮發作、人很難過，叫伊拿毒品
    去救林榮茂，沒有要算錢等語，上開被告乙○○之辯述，警
    詢筆錄竟無隻字記載，此經原審勘驗警詢錄音光碟明確，有
    勘驗筆錄可按（見原審卷第141-152 頁），自應以原審勘驗
    之結果為準據，而被告接續固曾一度承認有販賣海洛因予林
    榮茂一事，惟依原審勘驗筆錄觀之，警方一再表示不相信被
    告乙○○之辯解，要其承認上開犯行，並以警方之前詢問證
    人林榮茂所得之資訊（該林榮茂之陳述並無證據能力，已如
    前述）詢問被告乙○○：「這包0.08公克價值差不多500 元
    ，因為林榮茂最近經濟狀況比較不好，所以你這次還沒跟他
    拿錢，是不是這樣？是不是？你的意思是不是這樣？是不是
    這樣啦？」後，其方回答「對，對」，且警方之後繼續詢問
    時，其仍陳稱：其於8 月24日之前有賣過毒品給林榮茂，之
    後林榮茂就不曾找伊等語，有上開勘驗筆錄附件一可稽（見
    原審卷第146 頁），堪認被告乙○○之所以承認於查獲日販
    賣海洛因一事，應係虛應警方之問話，而非出於其真意，顯
    難認其於警詢已自白販賣海洛因之犯行；再者，被告乙○○
    在被解送至臺灣屏東地方法院檢察署偵訊時、檢察官聲請羈
    押及延長羈押而接受原審訊問、檢察官起訴後移送至原審訊
    問，以及原審準備程序及審理時均為相同之辯解，有歷次訊
    問筆錄可考，實難認其有自白販賣海洛因之犯行，公訴意旨
    認被告乙○○於警偵訊自白犯行且引為證據，顯有違誤。
  (二)又共同被告丙○○為警查獲後接受警方詢問時固曾供稱伊與
    被告乙○○於上開時地販賣海洛因予證人林榮茂等語，然其
    被解送至臺灣屏東地方法院檢察署偵訊時已改口陳稱伊不知
    道被告乙○○販賣毒品之事等語（見偵查卷第10、11頁），
    於97年12月30日偵訊時亦稱：伊不知道被告乙○○有無在販
    毒等語（見偵查卷第50頁），起訴意旨認被告丙○○於偵查
    中自白犯行且引為證據，顯與卷證不符；其於原審及本院歷
    次訊問及審理時均始終陳稱：伊不知道被告乙○○於查獲日
    至上開工寮找證人林榮茂之目的等語（見原審卷第12、13頁
    、原審卷第59頁、116 頁、原審聲羈字第351 號卷第4 頁、
    第5 頁、原審偵聲字第6 號卷第15頁、16頁），被告丙○○
    之陳述已有前後陳述不一之瑕疵。再者，依起訴書所載及證
    人林榮茂警詢所證之交易情形（見警卷第5 、6 頁），即交
    易當時，被告乙○○坐在駕駛座，被告丙○○坐在駕駛座旁
    之座位，證人林榮茂走到上開自小客車駕駛座旁，被告乙○
    ○搖下車窗將海洛因1 包交給林榮茂，林榮茂向被告乙○○
    表示下次購買毒品時，再一起將這次買毒品的錢付給被告2
    人等情，被告丙○○應親眼目睹整個毒品交易過程，然警方
    詢問係何人將此次交易之海洛因拿給林榮茂時，其卻答稱「
    我不知道耶，乙○○吧」、「乙○○拿給他的吧」，有上開
    勘驗筆錄附件一可查（見原審卷第160 頁），衡情被告丙○
    ○於警詢時既已坦承販賣海洛因予林榮茂乙事，如該坦承販
    賣之供述真實，應無隱瞞此交易細節之必要，其如此不肯定
    地回答警方所提「係何人交付海洛因給林榮茂」問題，殊值
    懷疑；又其接受警方詢問時，僅泛稱其與乙○○於查獲日拿
    1 包海洛因給林榮茂，警方在林榮茂床鋪下查扣之海洛因1
    包係其與乙○○賣給林榮茂的等語，並未詳細地陳述林榮茂
    於警詢所證之毒品交易過程，有原審勘驗筆錄附件二可查（
    見原審卷第153 至165 頁）；另其又稱「不知道販賣予證人
    林榮茂之海洛因數量」（見原審卷第155 頁），次關於其與
    被告乙○○販賣海洛因予證人林榮茂之售價，警方詢問：「
    你賣給林榮茂那包小包海洛因多少錢？」，其答稱：「那個
    1 包500 」，警方再問：「那個小包的這樣1 包多重？」，
    其答稱：「我不知道」，警方質疑：「不然你怎麼會知道1
    包500 ？」，其回答：「人家拿給我，那個什麼... 人家說
    那1 包是多少就是多少了阿，我不知道人名」等情，有原審
    勘驗筆錄附件二可查（見原審卷第155 頁），依此問答內容
    ，被告丙○○似非指其與被告乙○○販賣海洛因予林榮茂之
    價格為500 元，尚非得據以佐證證人林榮茂於警詢所證其向
    被告2 人購買海洛因之價格為500 元乙節屬實，綜上各情，
    堪認被告丙○○於警詢時對於該次毒品交易之過程所為陳述
    並非明確具體。再者，警方於97年11月13日查獲被告丙○○
    、乙○○後，先將渠等帶回警局製作筆錄，又將渠等解送至
    臺灣屏東地方法院檢察署接受偵訊，檢察官訊問後向原審法
    院聲請羈押，當日經該院裁定羈押並禁止接見通信，嗣於98
    年1 月9 日又經該院裁定延長羈押並禁止接見通信，迄至98
    年3 月3 日方經該院釋放乙節，有警詢筆錄、偵訊筆錄、臺
    灣屏東地方法院檢察署97年度聲押字第357 號、原審聲羈字
    第351 號卷、偵聲字第6 號卷、原審98年3 月3 日訊問筆錄
    可稽，堪認被告乙○○於原審所陳其與被告丙○○被警方查
    獲後迄至接受原審訊問期間並無交談機會乙情（見原審卷第
    174 頁）應非虛妄，而公訴人亦同此認定，即認被告等係遭
    隔離調查，而不及討論相同之供詞（見原審卷第176 頁），
    足見被告2 人於為警逮獲後迄至98年3 月3 日接受原審訊問
    之期間內並無串供之機會，應無疑義。又被告丙○○於98年
    3 月3 日原審訊問時證稱：被告乙○○於查獲當天有與其至
    三山國王廟向「阿國」購買海洛因及甲基安非他命，海洛因
    買1,000 或1,500 元，甲基安非他命買500 元，被告乙○○
    最近這2 、3 次都是跟「阿國」買毒品等語（見原審卷第12
    頁），與被告乙○○於同日所稱：其被查獲之毒品係在三山
    國王廟向「阿國」購買的，當天1,500 元買到海洛因0.4 公
    克，另外買500 元的甲基安非他命等語（見原審卷第11頁）
    互核相符；渠等於無串證機會之情況下為前開一致之陳述，
    應係實情，然被告丙○○於警方詢問時卻陳稱「其不知道被
    告乙○○販賣之海洛因及甲基安非他命是向何人購買的，不
    知道販賣毒品給乙○○之人是誰，不知道名字，購買地點不
    一定，其亦不知道被告乙○○購買的量及價錢」（見原審卷
    第161 頁至162 頁勘驗筆錄），衡情其既已向警方供認販賣
    毒品犯行，應無就上開諸節佯裝其不知情之必要，益徵其警
    詢所為陳述之真實性堪虞，自尚非得以該丙○○於警詢時有
    瑕疵之陳述，逕採為不利於被告乙○○之認定。
  (三)再證人林榮茂於警詢時固曾指稱「被告乙○○於前開時地販
    賣海洛因予伊」乙事，然其警詢證詞並無證據能力，業如前
    述；況觀諸其歷次證詞，其於警詢時證稱：警方在上開工寮
    內所查獲之海洛因係其於當天凌晨3 時許，在其上開工寮外
    ，向被告乙○○、丙○○以500 元購得，當天是被告乙○○
    於凌晨0 時20分許打電話予伊說要過來伊看顧之工寮玩，被
    告乙○○、丙○○一起開車到達後，被告乙○○搖下車窗將
    毒品賣（筆錄誤載為「買」）給伊云云（見警卷第5 、6 頁
    ），然警方將其解送至臺灣屏東地方法院檢察署偵訊時，其
    即改稱：當天被告乙○○、丙○○來找伊，問伊有沒有在用
    毒品，以前乙○○有在賣毒品，這一陣子沒聯絡，不知道為
    何又來找伊等語，經檢察官以其警詢所為前開陳述加以質疑
    ，其仍稱：那是今年8 月中旬，被告乙○○在同1 個工地賣
    給我1 小包500 元等語，且稱當天凌晨係被告乙○○打電話
    予伊等語（見偵查卷第13頁），在原審審理時又改稱：「警
    方查扣之毒品係被告乙○○於97年8 月間給我的，我施用剩
    下的，查獲當天沒有毒品的交付，我是當天早上10點多打電
    話給乙○○說很久沒見面，叫他來吃東西，他快到之前有打
    電話給我說他到了，沒有說要拿毒品給我，我也沒有叫他帶
    毒品給我」等語，且堅稱被告乙○○沒有賣毒品予伊（見原
    審卷第114 至116 頁），其證詞出入非微，再其於警詢所證
    「當天係被告乙○○於凌晨0 時20分許打電話予伊說要過來
    找伊」等語，亦與卷附通聯紀錄所載：查獲當日林榮茂於凌
    晨2 時44分許、3 時37分許，以該電話撥打被告乙○○使用
    之門號0000000000號行動電話後，被告乙○○方於當日凌晨
    3 時54分許以上開行動電話打給林榮茂之客觀事實（見偵卷
    第70頁）並非相符，亦與被告丙○○於警詢供稱當天係林榮
    茂打電話給乙○○，向渠等購買海洛因云云（見原審卷第16
    0 頁）未合；再其於警詢中所證之毒品交易過程即當天係被
    告2 人打電話予伊，說要至伊看顧之工寮玩，被告2 人到達
    後，被告乙○○即取出毒品賣給伊乙情，顯與一般毒品交易
    係由欲購買毒品者先主動向販毒者表明欲購買毒品，雙方先
    約定購買之數量、金額及交易時間、地點，且販毒者準備約
    定數量之毒品，購毒者則於交易前備妥價金，再於約定之時
    地，一手交錢一手交貨之常情有別；況依證人林榮茂前開所
    述，其既未與被告乙○○、丙○○事先約定好本次毒品交易
    ，被告2 人與證人林榮茂碰面之前顯然不知道林榮茂是否要
    向渠等購買海洛因以及購買之數量，然依證人林榮茂警詢前
    開所證，被告2 人駛抵上開工寮後，林榮茂走到被告2 人所
    駕車輛旁，被告乙○○即直接搖下車窗將1 包海洛因交予林
    榮茂云云，顯極為不合理；末佐以本件警方發現被告乙○○
    、丙○○時，懷疑渠等竊盜而上前盤查，結果發現渠等車上
    有上開扣案物，渠等表示係來找朋友，並未行竊，被告乙○
    ○打電話叫林榮茂出來替渠等作證，林榮茂出來後，警方將
    林榮茂帶進上開工寮內，搜獲海洛因、針筒、吸管等物，而
    查獲林榮茂施用海洛因之犯行乙節，經被告乙○○、丙○○
    於98年3 月3 日原審隔離訊問時供述一致（見原審卷第10頁
    、第12頁），與證人林榮茂於原審審理證述之情節互核相符
    （見原審卷第115 頁），且有上開通聯紀錄（顯示被告乙○
    ○於查獲日凌晨3 時54分撥打電話予林榮茂）可佐，此部分
    事實堪以認定；是以證人林榮茂於接受警詢時，非無可能係
    因懷疑被告乙○○、丙○○告知警方其施用毒品乙事，致其
    被警方查獲，有所不滿，故而誣指其被警方查獲之海洛因係
    被告2 人販賣予伊，是其於警詢所為不利於被告2 人之證詞
    之真實性，尚非無疑。綜上各情，證人林榮茂於警詢所為證
    詞既無證據能力，又有前開諸多瑕疵，自無法據為認定被告
    乙○○販賣海洛因犯行之證據。
  (四)又被告乙○○與證人林榮茂所使用之上開行動電話門號之通
    聯紀錄、光碟及扣案之被告乙○○所有之門號0000000000號
    行動電話充其量僅能證明證人林榮茂於97年11月13日凌晨2
    時44分、3 時37分撥打電話給被告乙○○，被告乙○○有於
    同日凌晨3 時54分撥打電話予林榮茂等節，尚難以此遽認被
    告乙○○與證人林榮茂以電話係聯繫販賣海洛因之事。至公
    訴人雖以卷附通聯紀錄顯示證人林榮茂於當日凌晨2 時44分
    、3 時37分陸續打電話給被告乙○○，認林榮茂急於要求被
    告乙○○到場，然上開通聯紀錄既未顯示渠等通話之內容，
    自難僅憑證人林榮茂陸續撥電話給被告乙○○之舉認定被告
    乙○○販賣海洛因予林榮茂；再者，證人林榮茂於第2 次打
    電話給被告乙○○之後，在被告乙○○、丙○○抵達前，亦
    非無可能藉由其他途徑取得海洛因供己施用，自難僅以時間
    之緊迫性，逕認證人林榮茂所持有之海洛因必然係被告乙○
    ○於查獲日所交付，併此敘明。
  (五)本件警方於查獲時地，除查扣上開第一級毒品海洛因1 包（
    編號1 ，標示毛重2.09公克，驗前淨重0.462 公克、驗餘淨
    重0.458 公克）外，固另扣得電子磅秤、未含有海洛因及甲
    基安非他命成分之白色粉末2 包、夾鏈袋1 包（內含分裝毒
    品之黃色吸管1 支）、吸管4 支、玻璃球2 支、第二級毒品
    甲基安非他命1 包、電話聯絡簿1 冊、門號0000000000、00
    00000000號行動電話各1 支、本票4 張、不明藥丸5 顆等物
    ，以及證人林榮茂所持有之注射針筒、吸管各1 支、第一級
    毒品海洛因1 包等物，然查海洛因毒品係屬價格昂貴之物，
    重量相差些許即有價格高低之分，而分裝夾鏈袋本屬價廉常
    見之物，而賣場亦常見以大量包裝一次販售，是被告乙○○
    於原審辯稱扣案之電子磅秤係其用來秤購得之毒品重量是否
    足夠、夾鏈袋係自己分裝毒品施用等語（見原審卷第11頁背
    面），尚非不可採信，即難逕認被告乙○○有為上開販賣海
    洛因之犯行。又被告乙○○於警詢自承其有施用海洛因及甲
    基安非他命之習慣，於查獲日前一日晚上8 、9 時許有施用
    海洛因及甲基安非他命（見原審卷第148 頁背面至149 頁背
    面），於97年11月13日偵訊時亦承認其於本案查獲前1 日有
    施用海洛因及甲基安非他命一事（見偵卷第9 頁），而其於
    被查獲當天為警採集之尿液檢體，經屏東縣警察局里港分局
    以臺灣尖端先進生技醫藥股份有限公司毒品簡易快速篩檢試
    劑檢驗結果，呈嗎啡及安非他命陽性反應，有尿液初步檢驗
    報告單1 份在卷可按（見警卷第47頁），且其嗣後亦經原審
    法院裁定送觀察、勒戒，有臺灣高等法院被告前案紀錄表在
    卷可按，足見其確有施用海洛因及甲基安非他命之惡習無疑
    ，則被告乙○○於被查獲時持有上開甲基安非他命、玻璃球
    、吸管等物，堪認合理；否則其如係欲販賣海洛因予證人林
    榮茂，殊無帶該甲基安非他命、玻璃球及吸管等物之必要
    ，另證人林榮茂於警詢時亦自承有施用海洛因之習慣，於正
    欲施用之際為警查獲等語（見警卷第8 、9 頁），而其於查
    獲當日採尿後，警方以臺灣尖端先進生技醫藥股份有限公司
    毒品簡易快速篩檢試劑檢驗結果，呈嗎啡陽性反應，有尿液
    初步檢驗報告單1 份在卷可按（見原審卷第86頁），且其嗣
    後亦經原審法院裁定送觀察勒戒及強制戒治，有臺灣高等法
    院被告前案紀錄表在卷可按（見原審卷第15頁），是警方在
    其上開工寮內查扣之海洛因、注射針筒、吸管等物，僅能證
    明證人林榮茂確有為施用海洛因之犯行，尚難逕認與被告乙
    ○○被訴之販賣海洛因犯行必然有關。再扣案之電話聯絡簿
    1 冊、門號0000000000、0000000000號行動電話、本票4 張
    及不明藥丸5 顆等物，並無證據證明與本案有何直接關連，
    而卷附查獲現場相片亦僅能證明被告2 人為警查獲時持有上
    開扣案物之事實，亦均非得據為公訴意旨所訴被告乙○○販
    賣海洛因犯行之積極證據。
  (六)再被告乙○○所為辯解，固非無令人質疑之處，與證人林榮
    茂、被告丙○○之證詞亦有若干不符，然被告本身並無自證
    無罪之義務，在無其他積極證據之情況下，亦不得以其辯解
    有瑕疵反推而為其不利之認定。
  (七)綜上所述，本件證人林榮茂、被告丙○○於警詢所為不利於
    被告乙○○之證詞既均非無瑕疵可指，尚難據為不利於被告
    乙○○之認定，而檢察官所舉證據，既尚不足使本院對被告
    乙○○於97年11月13日販賣第一級毒品海洛因之犯行形成確
    切之心證；此外，復查無其他積極證據足資證明，公訴意旨
    認被告乙○○係犯販賣第一級毒品罪，尚有誤會，附此敘明
    。
三、查海洛因係屬毒品危害防制條例第2 條第2 項第1 款所規定
    之第一級毒品，是核被告乙○○前開所為，係犯毒品危害防
    制條例第8 條第1 項、第5 項之轉讓第一級毒品未遂罪，並
    依刑法第25條第2 項規定減輕其刑。又被告轉讓第一級毒品
    前之持有毒品之低度行為，為轉讓之高度行為所吸收，不另
    論罪。公訴意旨認被告乙○○係犯毒品危害防制條例第4 條
    第1 項之販賣第一級毒品罪，尚有未洽，業如前述，惟其基
    本事實同一，自得變更起訴法條予以審理。
四、原審因而適用毒品危害防制條例第8 條第1 項、第5 項、第
    18條第1 項前段、第19條第1 項，刑法第11條、第25條第2
    項，審酌被告乙○○明知毒品戕害人體身心健康甚鉅，竟欲
    轉讓毒品供人施用，其行為顯有助長毒品泛濫，戕害他人身
    心健康、危害社會治安之危險，惟念其欲轉讓之毒品數量非
    鉅，且未遂行本次犯行，未造成實際危害，兼衡其素行、犯
    後態度、犯罪動機、手段等一切情狀，量處有期徒刑7 月，
    並以按犯第4 條至第9 條、第12條、第13條或第14條第1 項
    、第2 項之罪者，其供犯罪所用或因犯罪所得之財物，均沒
    收之，如全部或一部不能沒收時，追徵其價額或以其財產抵
    償之，毒品危害防制條例第19條第1 項定有明文；被告乙○
    ○自承上開門號之0000000000號行動電話（含SIM 卡）係其
    所有（見原審卷第11頁），且其以之與證人林榮茂聯繫本件
    轉讓第一級毒品海洛因事宜，業如前述，為被告乙○○所是
    認，上開行動電話（含SIM 卡）顯係被告乙○○所有供其轉
    讓毒品所用之物，應依毒品危害防制條例第19條第1 項規定
    宣告沒收；另本件扣案之第一級毒品海洛因1 包（編號1 ）
    ，為查獲之毒品，又因鑑定單位一般係以傾倒之方式，將包
    裝袋內之毒品倒出而與包裝袋分離而稱重，必要時，輔以刮
    杓刮取袋內粉末，然無論依何種方式分離，包裝袋內均有極
    微量之毒品殘留，業經法務部調查局以93年3 月19日調科壹
    字第09300113060 號函釋在案，認前開空包裝袋，其內含有
    極微量第一級毒品海洛因殘留而無法析離，應整體視為查獲
    之第一級毒品海洛因，均應依毒品危害防制條例第18條第1
    項前段規定諭知沒收銷燬，至於鑑驗耗損之毒品因業已滅失
    ，明無庸為沒收銷燬之諭知。至於扣案之未含有海洛因及
    甲基安非他命成分之白色粉末1 包（編號2 ）、未含法定毒
    品成分之白色粉末1 包（編號4 ）、第二級毒品甲基安非他
    命1 包（編號3 ）、夾鏈袋1 包（內含分裝毒品之黃色吸管
    1 支）、電子磅秤1 台、吸管4 支、玻璃球2 支、電話聯絡
    簿1 冊、門號0000000000、0000000000號之行動電話各1 支
    、本票4 紙、不明藥丸5 顆等物，雖均係被告乙○○所有，
    然扣案之電子磅秤、夾鍊袋係其用以施用毒品使用，有其供
    述可稽（見原審卷第11頁），其餘扣案物亦均難認與被告乙
    ○○前開轉讓第一級毒品未遂犯行有直接關連性，公訴人亦
    未對此加以舉證，乃明不予宣告沒收。原審認事用法皆無
    不合，檢察官上訴仍認被告乙○○有於97年11月13日販賣第
    一級毒品予林榮茂之事實，而指摘原判決此部分判處被告乙
    ○○轉讓第一級毒品未遂罪為不當，非有理由，應予駁回。
乙、無罪部分：
一、公訴意旨另以：被告乙○○基於販賣第一級毒品海洛因之犯
    意，於97年8 月24日某時，在屏東縣九如鄉○○段1438地號
    林榮茂居住之工寮，以500 元之代價，將1 包海洛因出售予
    證人林榮茂，因認被告乙○○涉犯毒品危害防制條例第4 條
    第1 項之販賣第一級毒品罪嫌；另被告丙○○與被告乙○○
    （業經原審及本院認定其係犯轉讓第一級毒品未遂罪如前）
    共同基於販賣第一級毒品海洛因之犯意聯絡，於97年11月13
    日2 時44分許，由證人林榮茂以其所有門號0000000000號之
    行動電話撥打被告乙○○持有門號0000000000號之行動電話
    ，約定購買海洛因，並於同日3 時許，由被告乙○○（起訴
    書誤載為「丙○○」，業經檢察官當庭更正）駕駛車號6S-6
    806 號自小客車搭載丙○○（起訴書誤載為「乙○○」，業
    經檢察官當庭更正），在屏東縣九如鄉○○段1438地號，以
    500 元之代價，將第一級毒品海洛因1 包（起訴書誤載為「
    未含海洛因成分之白色粉末」，業經檢察官當庭更正）賒售
    予林榮茂，因認被告丙○○涉犯毒品危害防制條例第4條 第
    1 項之販賣第一級毒品罪嫌等語。
二、按犯罪事實應依證據認定，無證據不得認定犯罪事實；被告
    或共犯之自白，不得作為有罪判決之唯一證據，仍應調查其
    他必要之證據，以察其是否與事實相符；不能證明被告犯罪
    者，應諭知無罪之判決，刑事訴訟法第154 條第2 項、第15
    6 條第2 項、第301 條第1 項定有明文；次按刑事訴訟法第
    156 條第2 項規定，被告雖經自白，仍應調查其他必要之證
    據，以察其是否與事實相符。立法目的乃欲以補強證據擔保
    自白之真實性；亦即以補強證據之存在，藉之限制自白在證
    據上之價值。而所謂補強證據，則指除該自白本身外，其他
    足資以證明自白之犯罪事實確具有相當程度真實性之證據而
    言。雖其所補強者，非以事實之全部為必要，但亦須因補強
    證據與自白之相互利用，而足使犯罪事實獲得確信者，始足
    當之（最高法院74年台覆字第10號判例要旨可參）。另查施
    用毒品者，其所稱向某人購買之供述，須補強證據以擔保其
    供述之真實性。良以施用毒品者其供述之憑信性本不及於一
    般人，況施用毒品者其供出來源，因而破獲者，法律復規定
    得減輕其刑，其有為偵查機關誘導、或為邀輕典而為不實之
    陳述之可能，其供述之真實性自有合理之懷疑。是施用毒品
    者關於其向某人購買毒品之供述，必須補強證據佐證，以擔
    保其供述之真實性，俾貫徹刑事訴訟無罪推定及嚴格證明之
    基本原則。而所謂補強證據，係指毒品購買者之供述縱使並
    無瑕疵，仍須補強證據佐證而言，以擔保其供述之真實性。
    該補強證據，必須與施用毒品者關於相關毒品交易之供述，
    具有相當程度之關聯性，且足使一般人對於施用毒品者之供
    述無合理之懷疑存在，而得確信其為真實，始足當之。若毒
    品購買者之供述證據，本身已有重大瑕疵，依嚴格證明之法
    則，苟已無法憑為犯罪事實之認定時，自無再論補強證據之
    必要，其理甚明（最高法院96年度台上字第1993號判決意旨
    參照）。又被告依法無自證無罪之義務，若控罪所憑之積極
    證據，在生活經驗上尚不足以排除其他有利被告之合理推斷
    ，致不足以證明犯罪事實時，仍不能因被告否認犯罪之辯解
    不成立，資為無視積極證據不足之理由。
三、公訴意旨認被告乙○○、丙○○涉犯上開販賣第一級毒品既
    遂犯行，係以：被告乙○○、丙○○於警詢及偵訊中之自白
    、證人林榮茂之證述、被告2 人與證人近6 個月之通聯紀錄
    及光碟、法務部調查局鑑定書、扣押物品目錄表、現場相片
    8 張等為據。訊據被告乙○○堅決否認上開販賣第一級毒品
    犯行，辯稱：伊未97年8 月24日販賣海洛因予林榮茂，伊因
    槍械案件遭羈押，至同年9 月26日始釋放，不可能販賣海洛
    因予林榮茂等語。訊據被告丙○○固坦承其於97年11月13日
    凌晨3 時許，與被告乙○○一起前往林榮茂所居住之上開工
    寮，惟堅決否認有何販賣第一級毒品犯行，辯稱：被告乙○
    ○已住在伊家中3 個月，是日凌晨伊有陪同乙○○到屏東市
    海豐，伊坐在車，但伊知道乙○○下車後欲向「阿國」購買
    毒品供其自己施用，嗣後乙○○開車到林榮茂之工寮，伊不
    知其欲做何事等語。
四、經查：
  (一)被告乙○○部分：
    1.證人林榮茂於97年11月13日警詢時證稱：被告乙○○、丙
      ○○上次是在97年11月8 日凌晨0 時許，在上開工寮內，
      賣1 包海洛因給伊，他們賣海洛因給伊共5 次，時間伊已
      不記得，地點皆在上開工寮前空地等語（見警卷第7 頁）
      ，於同日檢察官偵訊時證稱：以前乙○○有在賣毒品，這
      一陣子沒有聯絡，今年8 月中旬乙○○在上開工地賣給伊
      1 小包海洛因500 元等語（見偵查卷第14頁），於原審則
      證稱：97年8 月間「傑仔」（即被告乙○○）有送給伊毒
      品，共3 次，且堅稱被告乙○○未向伊收錢等語（見原審
      卷第113 頁），則觀之證人林榮茂前開證詞，其顯然未曾
      證稱有於97年8 月24日，在上開工寮，向被告乙○○購買
      第一級毒品海洛因一事，其證詞自無法據以認定被告乙○
      ○被訴之此部分犯行。至於證人林榮茂於原審固證稱被告
      乙○○曾於97年8 月間無償轉讓毒品予伊3 次，然其稱已
      忘記時間是否係97年8 月24日（見原審卷第115 頁），再
      依其所證：去年（即97年）被告乙○○曾失蹤一段時間，
      伊都無法聯絡上，毒品係被告乙○○於無法聯絡之前給伊
      的（見原審卷第115 頁），佐以被告乙○○前因違反槍砲
      彈藥刀械管制條例案件，為警於97年8 月24日下午1 時許
      逮獲，經原審法院於97年8 月25日以97年度聲羈字270 號
      裁定羈押乙節，有臺灣高等法院被告前案紀錄表之記載及
      被告乙○○於檢察官偵訊時陳稱其於8 月24日被羈押1 個
      月等語（見偵查卷第8 、9 頁），堪認證人林榮茂所稱被
      告無償轉讓海洛因予伊之時間係於97年8 月24日之前，而
      被告乙○○又否認曾於97年8 月24日被警方查獲之前有轉
      讓或販賣毒品予證人林榮茂，顯難認定被告乙○○確實有
      於97年8 月24日轉讓毒品予證人林榮茂。
    2.又按販賣毒品向為政府所嚴加禁絕，且毒品危害防制條例
      所規定販賣毒品罪之法定刑甚重，故毒品交易皆隱密為之
      ，是以毒品之交易時間、地點、對象、價格，均須明白認
      定，不能以被告自白其於某一段時間內販賣毒品予不特定
      之人，別無其他積極之補充證據，即籠統認定確有如其自
      白之販賣毒品犯行。觀之被告乙○○歷次陳述，其於查獲
      日接受警詢及同日檢察官偵訊時辯稱：伊在97年8 月24日
      之前有販賣海洛因給林榮茂，之後就沒有再賣了等語（見
      原審卷第146 頁勘驗筆錄、偵查卷第9 頁），同日在原審
      法院羈押庭訊問時稱：伊於8 月24日前有賣過海洛因（見
      聲羈字第351 號卷第4 頁），於97年11月28日檢察官偵訊
      時則供稱：伊於97年8 月24日在屏東市和平陸橋，販賣1
      包海洛因給一個叫「阿智」的人等語（見偵查卷第22頁）
      ，於97年12月31日檢察官偵訊時又供稱很久以前伊有拿海
      洛因給林榮茂，但沒有跟他拿錢等語（見偵查卷第54頁）
      ，其於檢察官聲請延長羈押接受原審訊問時則未供稱其之
      前曾販賣海洛因給林榮茂（見原審偵聲字第6 號卷第13至
      17頁），於原審98年3 月3 日訊問時則供稱：伊沒有賣過
      毒品給林榮茂，伊有請過他施用海洛因（見原審卷第12頁
      ），顯見被告乙○○自始至終均未曾自白其於97年8 月24
      日販賣第一級毒品海洛因予證人林榮茂乙事；而共同被告
      丙○○於97年11月13日警方詢問其於本案被查獲之前，與
      乙○○曾販賣毒品給林榮茂幾次，販賣時間為何，其答稱
      其僅記得今天早上那次而已，上次販售日期是大約在上星
      期五、六晚上（見原審卷第156 頁勘驗筆錄），顯與檢察
      官所起訴之被告乙○○於97年8 月24日之販賣海洛因犯行
      無涉，而其於偵訊及原審則均稱其不知道被告乙○○販賣
      毒品之事（見偵查卷第10、50頁、原審卷第116 頁、117
      頁），是被告丙○○之陳述亦無法證明被告乙○○被訴之
      此部分犯行。
    3.又檢察官起訴時並未指出卷附之通聯紀錄與起訴之此部分
      犯罪事實有何關聯性（起訴書之證據清單內僅記載卷附之
      通聯紀錄證明林榮茂於97年11月13日撥打行動電話予被告
      乙○○），至公訴檢察官於原審以補充理由書提出之通聯
      紀錄固顯示林榮茂曾於97年8 月21日19時47分撥打電話給
      被告乙○○，然得否認定與檢察官起訴之97年8 月24日之
      販賣海洛因犯行有關，尚非無疑；又上開扣案物係警方於
      97年11 月13 日所查扣，尚難謂與檢察官起訴之97年8 月
      24日販賣海洛因之犯行有何關聯性，而卷附查獲現場相片
      更顯與此部分犯行事實無涉，自亦無法為不利於被告乙○
      ○之認定。
  (二)被告丙○○部分：
    1.被告丙○○於97年11月13日警詢時固曾自白與被告乙○○
      共同販賣海洛因予證人林榮茂一事，然同日其被解送至臺
      灣屏東地方法院檢察署偵訊時即已改口否認犯行，之後在
      97年12月30日檢察官偵訊、原審及本院歷次訊問及審理時
      亦均否認此部分犯行，檢察官認其於偵訊自白犯行，顯有
      誤會，且其於警詢就上開毒品交易過程之陳述有前述瑕疵
      ，真實性啟人懷疑乙節，均業如前述，其警詢所為自白是
      否與事實相符，洵非無疑，況依前開說明，被告之自白，
      固得作為認定被告犯罪之證據，但不得作為有罪判決之唯
      一證據，仍應調查其他必要之證據，以察其是否與事實相
      符，亦即仍須有補強證據以擔保被告自白之真實性，始得
      採為斷罪之依據，是倘無其他補強證據，自不得專憑被告
      丙○○之自白，遽為被告丙○○上開犯罪事實之認定。
    2.又證人林榮茂為警查獲時固曾證稱：警方在上開工寮內所
      查獲之海洛因係向被告乙○○、丙○○購得乙節，然如前
      所述，其於同日檢察官偵訊時即已改稱扣案之海洛因係被
      告乙○○於97年8 月中旬販賣予伊，於原審審理時又改稱
      係97年8 月間無償提供予伊，前後證詞已非一致，再其警
      詢所為證詞亦有前述與客觀事實不符及違情悖理之處，且
      有設詞攀誣被告乙○○、丙○○之動機，本院復認其警詢
      證述不具證據能力，自難據以認定被告丙○○有為上開販
      賣海洛因犯行。
    3.而被告乙○○於警訊、檢察官偵訊、原審及本院訊問及審
      理時均未承認其於97年11月13日販賣海洛因予證人林榮茂
      一事，已於前述，且觀諸其歷次陳述，其未曾證稱被告丙
      ○○與其一起販賣海洛因予證人林榮茂（見偵卷第8 、9
      、22、23、44、45、54、55頁、原審聲羈字第351 號卷第
      4 頁、偵聲字第6 號卷第13至15頁、原審卷第10至12頁、
      第58頁、第172 至174 頁），其歷次陳述自無法證明被告
      丙○○有為前開販賣第一級毒品犯行。
    4.至於卷附林榮茂所使用之上開行動電話之通聯紀錄、光碟
      、查獲相片及上開扣案物，如前述理由，亦均無法執為認
      定被告丙○○有與被告乙○○為前開販賣海洛因犯行之證
      據。
    5.又關於被告丙○○就被告乙○○本件轉讓第一級毒品予林
      榮茂之犯行是否為共犯乙節，被告丙○○於檢察官偵訊、
      原審及本院審理時始終辯稱「其不知道被告乙○○於查獲
      日前往上開工寮之目的，被告乙○○並未告訴伊」等語，
      而被告乙○○於原審審理時亦證稱「其並未將其與證人林
      榮茂之通話內容告訴丙○○」等語（見原審卷第172 頁）
      ，又於原審訊問時稱：「其當時跟丙○○說要去買毒品，
      叫丙○○陪伊一起去」等語（見原審卷第12頁），而檢察
      官復未提出其他證據證明渠等所辯非真，自難認被告丙○
      ○有與被告乙○○共同為上開轉讓第一級毒品犯行之犯意
      聯絡。再者，被告乙○○欲轉讓予林榮茂之海洛因係被告
      乙○○獨自一人出資向「阿國」所購得，已如前述，且綜
      合被告乙○○、丙○○及證人林榮茂於原審所陳，可知證
      人林榮茂於查獲當天僅有與被告乙○○通電話及當面交談
      ，並未與被告丙○○有直接接觸（見原審卷第114 頁、11
      6 頁至117 頁、第172 頁），則被告丙○○就被告乙○○
      所為犯行有何客觀行為分擔，亦屬未能證明，況被告乙○
      ○當時與被告丙○○同住，2 人交情應不錯，此有渠等之
      供述可證（見偵查卷第8 、9 、16、45、50頁），堪認被
      告丙○○應被告乙○○之邀約陪同乙○○一起外出之舉並
      無不合理之處，是以本件既查無證據足以證明被告丙○○
      主觀上與被告乙○○有共同轉讓第一級毒品海洛因予林榮
      茂之犯意聯絡，或有加入共同犯罪之意思，且亦無法證明
      有何客觀行為分擔，尚難僅以被告丙○○與乙○○一起前
      往案發地點之行為，遽認其應負共犯之責。
四、綜上所述，公訴人所舉之證據，顯均無法證明被告乙○○於
    97年8 月24日有販賣第一級毒品海洛因予林榮茂之情事，而
    證人林榮茂於警詢時所為不利於被告丙○○之證詞並非無瑕
    疵可指，在無其他補強證據可資證明該不利於被告乙○○、
    丙○○本人陳述確屬實在之情況下，自不得單憑渠等所為空
    泛且未能證明為真實之不利於己之陳述，遽認渠等確有為公
    訴人所指上開販賣海洛因之犯行，從而，檢察官所舉之證據
    ，尚無法使達於通常一般之人均不致有所懷疑，而得確信被
    告等有販賣海洛因之情事，且縱被告乙○○、丙○○所為辯
    解有令人質疑而非可採信之處，然依首揭說明，被告本身並
    無自證無罪之義務，在無其他積極證據足以認定被告等犯罪
    之情況下，尚不得反推而為其等不利之認定，原審因而就前
    開公訴人之指訴，諭知被告乙○○、丙○○無罪，核無違誤
    ，檢察官上訴指摘原判決此部分諭知被告等無罪為不當，非
    有理由，應予駁回。
據上論斷，應依刑事訴訟法第368條，判決如主文。
本案經檢察官陳國全到庭執行職務。
中    華    民    國    98    年    12    月    29    日
                  刑事第四庭    審判長法  官  蕭權閔
                                      法  官  李嘉興
                                      法  官  陳吉雄
以上正本證明與原本無異。
如不服本判決應於收受本判決後10日內向本院提出上訴書狀，其
未敘述上訴理由者，並得於提起上訴後10日內向本院補提理由書
狀（均須按他造當事人之人數附繕本）「切勿逕送上級法院」。
中    華    民    國    98    年    12    月    31    日
                                      書記官  郭蘭蕙
附錄本判決論罪科刑法條：
毒品危害防制條例第8條第1項
轉讓第一級毒品者，處 1 年以上 7 年以下有期徒刑，得併科新
臺幣 1 百萬元以下罰金。
前四項之未遂犯罰之。

司法院資訊處製作；財團法人民間司法改革基金會備份。
